臺灣高等法院刑事判決　　　　　　　　 96年度上易字第140號
上　訴　人　台灣台北地方法院檢察署檢察官
上　訴　人
即　被　告　乙○○
上列上訴人因被告詐欺案件，不服臺灣臺北地方法院95年度易字
第929號，中華民國95年12月13日第一審判決（起訴案號：臺灣
臺北地方法院檢察署95年度偵續一字第37號），提起上訴，本院
判決如下：
    主  文
上訴駁回。
乙○○並緩刑貳年。
    事  實
一、乙○○係「新興發輪胎行」（設：臺北市中山區○○○路54
    4號）負責人；從事輪胎販售業務已有多年，明知其店內「
    米其林」廠牌、175/65Ｒ14型號輪胎，係西元1993年第29周
    法國製造之輪胎，因已經出廠甚久期間，於行駛使用時較易
    因橡膠材質老舊發生交通事故，詎於民國（下同）92年6 月
    27日，適有甲○○前去更換輪胎，其意圖為自己不法之所有
    ，未將上開輪胎之實際出廠期間據實告知甲○○，猶在上址
    店內略稱：「輪胎較舊」云云，致甲○○陷於錯誤，誤以為
    上開輪胎僅出廠數年而已，而同意以新臺幣（下同）7千元
    價格購買上開輪胎4顆，換裝於所駕駛之自小客車上。嗣於
    93年4月間，甲○○因左前輪胎洩氣，經至其他車廠檢查，
    始由該廠員工告知該輪胎出廠已逾10年，甲○○因而查悉上
    情。
二、案經被害人甲○○訴請臺灣臺北地方法院檢察署檢察官偵查
    起訴。
    理  由
一、訊據上訴人即被告乙○○坦承以販售輪胎為業已近20年，且
    有於上述時、地，以7千元之價格販售「米其林」輪胎4顆予
    告訴人甲○○等情，亦不爭執該輪胎為西元1993年第29周出
    廠之輪胎，且有向告訴人稱：「該輪胎較舊」云云，惟矢口
    否認有詐欺行為，辯稱：出賣輪胎時，因告訴人甲○○未詢
    問製造日期，故其亦未據實告知出廠年份，且其因上開輪胎
    出廠較久，始以4顆輪胎7千元之價格出賣，否則以該廠牌法
    國製輪胎新品價格應為每顆2千6百元、2千7百元左右，告訴
    人絕無可能以4顆輪胎7千元之價格購買，本案純屬買賣糾紛
    ，其並無詐欺之犯意云云。
二、經查，證人即告訴人甲○○於原審審理時業具結證述：「（
    問：你在92年6月27日有到新興發輪胎行購買法製米其林輪
    胎？）有。（問：當時你是向在庭被告購買4顆輪胎？）是
    。（問：在購買時被告有無告訴你輪胎保存及使用期限？）
    沒有，當時我覺得輪胎比較舊，有灰塵，我有問被告是否是
    有泡水，被告說沒有」等語明確（見95年11月29日審判筆錄
    ），核與被告所稱：其並未據實告知上開輪胎出廠年份云云
    大致相符。衡諸常情，輪胎之安全性為汽車駕駛者所關心，
    出廠年份較久之輪胎因材質老化變形之因素，較易發生交通
    事故，此為一般淺顯之物理常識，並有告訴人所提出之相關
    報導資料足參（見偵字卷第35頁至第69頁）；加以汽車因動
    輒高速行駛，若於行駛間輪胎已經變形或突然龜裂或爆破，
    將造成無法衡估之危險，因此消費者對於汽車輪胎之出廠年
    份至為關心，且勢必作為購買時重要之參考因素；然因囿於
    消費資訊之不足，無法判別所擬購買輪胎之實際出廠年份，
    只得藉由詢問商家之方式進行瞭解，因此商家於遇消費者詢
    問時當應據實告知，不得匿飾隱瞞誤導消費者。
三、而本件輪胎為西元1993年第29周製造之產品，可由輪胎上所
    載「293」（前2位數為周數，最末位數為西元年之尾數），
    出廠時間距離告訴人前去購買時已有10年，被告自承販售輪
    胎已近20年，對於其所販售之上開輪胎之出廠年份當知之甚
    詳，竟於告訴人因對於輪胎認知之不足因而主動詢問出廠年
    份時，未據實告知，僅向告訴人略稱：「該輪胎較舊」云云
    ，衡情被告不無利用告訴人消費資訊之不知而加以欺罔之情
    事。徵以，告訴人於原審經轉換為證人後作證時明確表示：
    「（問：你當時買的時候，知道輪胎是10年的輪胎，你是否
    會購買？）不會。（問：是否覺得受騙？）是。」（見同上
    日審判筆錄），由此亦可證明告訴人受被告刻意匿飾瞞騙而
    陷於錯誤之情形。至告訴人雖以總價7千元買受系爭輪胎，
    衡情應係基於認為該等輪胎僅據被告告知較舊而已，因而無
    法瞭解實際之出廠年份，誤以為僅出廠數年而已，而允以低
    於全新品之市價購得，此並未逾一般交易之常態，自難僅憑
    該賣價而為何有利於被告之推認。此外，並有系爭輪胎Ｘ光
    照片及外觀照片附卷可資佐證，被告之犯行明確，洵堪認定
    ，應依法論科。
四、查被告行為後，刑法於94年2 月2 日修正公布，95年7 月1
    日施行。而按行為後法律有變更者，適用行為時之法律，但
    行為後之法律有利於行為人者，適用最有利於行為人之法律
    ，現行刑法第二條第一項訂有明文。此條規定乃與刑法第一
    條罪刑法定主義契合，而貫徹法律禁止溯及既往原則，係規
    範行為後法律變更所生新舊法律比較適用之準據法，是刑法
    第二條本身雖經修正，但刑法第二條既屬適用法律之準據法
    ，本身尚無比較新舊法之問題，應一律適用裁判時之現行刑
    法第二條規定以決定適用之刑罰法律。又本次刑法修正之比
    較新舊法，應就罪刑有關之共犯、未遂犯、想像競合犯、牽
    連犯、連續犯、結合犯，以及累犯加重、自首減輕暨其他法
    定加減原因（如身分加減）與加減例等一切情形，綜其全部
    罪刑之結果而為比較，最高法院95年度第8 次刑庭會議決議
    可資參照。另按：
  (一)被告行為時之刑法第三百三十九條第一項詐欺罪之法定刑為
    「五年以下有期徒刑、拘役或科或併科一千元以下罰金。」
    、同法第三十三條第五款規定：「罰金為一元以上」，及罰
    金罰鍰提高標準條例第一條前段規定：「依法律應處罰金、
    罰鍰者，就其原定數額得提高為二倍至十倍。」是被告行為
    時罰金刑部分經提高後，為銀元一元以上一萬元以下，經折
    算為新臺幣三元以上三萬元以下。而修正後刑法第三十三條
    第五款規定：「罰金為新臺幣一千元以上」，另刑法施行法
    第一條之一規定：「中華民國94年1 月7 日刑法修正施行後
    ，刑法分則編所定罰金之貨幣單位為新臺幣。94年1 月7 日
    刑法修正時，刑法分則編未修正之條文有定有罰金者，自94
    年1月7日刑法修正施行後，就其所定數額提高為三十倍。但
    72年6月26日至94年1月7日新增或修正之條文，就其所定數
    額提高為三倍」。刑法三百三十九條第一項係屬72年6月26
    日前之規定，是依上開規定，罰金部分應提高為三十倍。則
    刑法第三百三十九條第一項之罰金刑部分變更為新臺幣一千
    元以上三萬元以下。因此，比較上述修正前、後之刑罰法律
    ，自以修正前刑法之相關規定及罰金罰鍰提高標準條例第一
    條前段法律規定，較有利於被告。
  (二)修正施行前刑法第四十一條第一項前段係規定：犯最重本刑
    為五年以下有期徒刑以下之刑之罪，而受六個月以下有期徒
    刑或拘役之宣告，因身體、教育、職業、家庭之關係或其他
    正當事由，執行顯有困難者，得以一元以上三元以下折算一
    日，易科罰金；又依修正前罰金罰鍰提高標準條例第二條前
    段（現已刪除）規定，就其原定數額提高為一百倍折算一日
    ，亦即，以銀元三百元折算一日，經折算為新臺幣後，以新
    臺幣九百元折算一日。惟修正後之法律則規定：犯最重本刑
    為五年以下有期徒刑以下之刑之罪，而受六個月以下有期徒
    刑或拘役之宣告者，得以新臺幣一千元、二千元或三千元折
    算一日，易科罰金；比較修正前後之易科罰金折算標準，以
    施行前之規定，較有利於被告。
  (三)綜合上述各條文修正前、後之比較，揆諸前揭最高法院決議
    及修正後刑法第二條第一項前段、後段規定之「從舊、從輕
    」原則，自應適用被告行為時之法律，即修正前刑法之相關
    規定及罰金罰鍰提高標準條例第一條前段、修正前罰金罰鍰
    提高標準條例第二條規定，予以論處。
五、核被告所為，係犯修正前刑法第三百三十九條第一項詐欺取
    財罪。原審經詳細調查後，基於以上相同之認定，引據刑法
    第二條第一項前段、第三百三十九條第一項、修正前刑法第
    四十一條第一項前段，刑法施行法第一條之一，修正前罰金
    罰鍰提高標準條例第二條，現行法規所定貨幣單位折算新臺
    幣條例第二條等規定，並審酌被告並無前科紀錄，素行尚稱
    良好，有本院被告前案紀錄表在卷可按，惟其經營輪胎行多
    年，竟罔顧告訴人使用輪胎之安全，實不足取；然惡性並非
    重大等情；且有意與告訴人和解而遭拒等一切情狀，量處拘
    役伍拾日，並依修正前規定，諭知易科罰金之折算標準。經
    核原審認事用法與量刑並無違法或不當。被告上訴否認犯罪
    ，為無理由，應予駁回。且查被告素行良好，前未曾因故意
    犯罪受有期徒刑以上刑之宣告，此有本院上開前案紀錄表可
    佐，信無再犯之虞，本院因認本件刑之宣告，以暫不執行為
    適當，爰依修正後刑法第七十四條第一項第一款之規定（最
    高法院95年度第7次刑事庭會議決議參照）併予宣告緩刑二
    年，以啟自新。
六、另查檢察官循告訴人之請求，提起上訴指稱被告將期限久遠
    之輪胎佯裝期限較新之輪胎向告訴人賣出，犯行所生危害甚
    鉅，原審僅對被告量刑拘役五十日，實嫌過輕云云。然查：
    按提起上訴，應自判決送達後10日內為之，刑事訴訟法第
    三百四十九條定有明文。經查本件上訴人即台灣台北地方法
    院檢察署檢察官於96年1月3日收受原審判決，此有原審判決
    送達證書可稽（原審卷第132頁）。茲查檢察官遲至96年1月
    16 日始具狀提起上訴，此有上訴狀所蓋原審法院收文日期
    戳記可按（本院卷第11頁），均顯已逾10日法定不變期間。
    按之上開規定，檢察官所提起之上訴，顯屬違背法律上之程
    式，應由本院依同法第三百六十七條前段，判決駁回之。
七、據上論斷，應依刑事訴訟法第三百六十八條、第三百六十七
    條前段，刑法第七十四條第一項第一款，判決如主文。
本案經檢察官陳維練到庭執行職務。
中　　華　　民　　國　　96　　年　　2 　　月　　16　　日
　　　　　　　　　刑事第九庭審判長法　官　劉景星
　　　　　　　　　　　　　　　　  法　官　陳世宗
　　　　　　　　　　　　　　　　  法　官　周盈文
以上正本證明與原本無異。
不得上訴。
                                  書記官　余姿慧
中　　華　　民　　國　　96　　年　　2 　　月　　16　　日
附錄：本案論罪科刑法條全文
中華民國刑法第339條
（普通詐欺罪）
意圖為自己或第三人不法之所有，以詐術使人將本人或第三人之
物交付者，處5年以下有期徒刑、拘役或科或併科1千元以下罰金
。
以前項方法得財產上不法之利益或使第三人得之者，亦同。
前二項之未遂犯罰之。
